【裁判字號】    90,自,452
【裁判日期】    901008
【裁判案由】    詐欺等
【裁判全文】
臺灣臺中地方法院刑事判決                            九十年度自字第四五二號
    自  訴  人  甲○○
    被      告  乙○○
右列被告因詐欺等案件，經自訴人提起自訴，本院判決如左：
    主  文
乙○○無罪。
    理  由
一、自訴意旨略以：被告乙○○原為金廣利開發建設公司之股東，而自訴人甲○○當
    時亦有投資該公司，後公司因故解散後，被告乙○○與自訴人甲○○為一起處理
    南投部分土地，於八十八年九月八日由被告乙○○、自訴人甲○○（甲方）與祭
    祀公業蕭孟容管理人丁○○（乙方）共同簽訂合建契約書，簽合約之後被告原應
    出資一半，但被告並未出資，導致契約違約，而丁○○則將土地賣給第三人，惟
    被告竟又將乙方退還甲方之新台幣（下同）二百二十萬侵占入己，因認被告涉有
    刑法第三百四十二條第一項背信罪及同法第三百三十五條第一項侵占罪。
二、按犯罪事實應依證據認定之，無證據不得推定其犯罪事實；又不能證明被告犯罪
    或其行為不罰者，應諭知無罪之判決，刑事訴訟法第一百五十四條、第三百零一
    條第一項分別定有明文。且認定不利被告之事實，須依積極證據，苟積極證據不
    足為不利於被告事實之認定時，即應為有利被告之認定，最高法院三十年上字第
    八一六號著有判例可憑。另認定犯罪事實所憑之證據，無論其為直接證據或間接
    證據，其為訴訟上之證明時，須於通常一般之人均不至有所懷疑，而得確信其為
    真實之程度者，始得據為有罪之認定，倘其證明尚未達到此一程度，而有合理之
    懷疑存在時，即應為無罪之判決，亦有最高法院七十六年台上字第四九八六號判
    例意旨可資參照。
三、訊據被告乙○○堅決否認涉有上開犯行，辯稱：當初合約書中並未明確約定伊須
    出資多少錢，且合建開發案係因自訴人之緣故而沒有進展，又自訴人所稱之二百
    二十萬已由乙方及丁○○等人沒收，雖丁○○有另外拿一百五十萬元給伊，但此
    筆款項係因伊幫丁○○之緣故，丁○○才單獨給伊之傭金，伊並無侵占等語。經
    查：
    （一）自訴人甲○○認被告乙○○涉有背信、侵占犯行，無非係渠等二人與蕭瑞
          興於八十八年九月八日所訂之合建契約為其依據。然查該合建契約書中，
          被告與自訴人二人均為甲方，契約書中雖對於甲、乙雙方之權利義務有所
          約定，然既無隻字片語提及甲方中被告乙○○及自訴人甲○○應出資之比
          例，自訴人認被告未負擔一半之資金即屬違約云云，尚嫌無據。又自訴人
          亦自承：簽訂合建契約後被告有出資二十五萬元等語，而證人戊○○復於
          本院調查時到庭結證稱：被告自八十八年三月份至同年九月份共計出資二
          百零二萬三千元，則被告既非全然未出資，則縱使其出資額較自訴人之出
          資額少，亦屬二人間之民事債務糾葛；再自訴人雖另指稱：被告私自同意
          丁○○等人沒收渠等所交付之二百二十萬元，實屬背信云云。惟查在渠等
          二人與丁○○所訂定之合建契約中，第八點第二小點即明白約定「甲方違
          約時，乙方得就甲方支出之代墊款中先扣除五百萬元違約金及一百萬元訂
          金後，餘款無息退還甲方」等語，則丁○○依照合建契約之約定，將被告
          與自訴人所交付之二百二十萬元沒收，自非如自訴人所指稱：係被告私自
          同意丁○○等人沒收云云，是被告上開行為與刑法上背信罪處罰之構成要
  件均屬有間。
    （二）自訴人雖另認被告涉有侵占之犯嫌，惟證人丁○○於本院調查時結證稱：
          「當初祭祀公業土地被丙○○查封，我與被告、自訴人約定必須先在某某
          日期前代償債務，否則沒入訂金。因為約定好幾次都無法還清，總共只還
          了二百二十萬，最後約定要在八十八年十一月二十日要還清，否則已付的
          金錢，就由我們沒收。後來我一直催討，也有寄存證信函，後來還是沒有
          還清，所以就把這筆錢沒收。」、「（最後二百二十萬是否由你們沒收？
          ）是。我拿一百一十萬，另外一百一十萬丙○○、蕭菘淵拿去。」、「（
          後來是否有拿錢給被告乙○○？）有。後來被告有從旁協助找人來買土地
          ，我給被告傭金。土地是賣給豐邑建設。我給被告一百五十萬元。」等語
          ；證人丙○○則到庭結證稱：「被告、自訴人當初代表建商，被告有拿錢
          來跟我們打契約，拿三次五十萬，第四次七十萬，共二百二十萬，當初在
          契約上寫建商要拿三百七十五萬給我們，但後來違約，二百二十萬就沒收
          。這筆錢丁○○拿走一百一十萬。我拿五十五萬，另外蕭菘淵也拿五十五
          萬。」二人所述互核相符，自堪採信。則上開二百二十萬既係由證人蕭瑞
          興等人依契約之規定加以沒收，自訴人認上開款項係被告侵占云云，亦有
          誤會。
    是被告前開辯解堪以採信。此外，復查無其他積極證據足資證明被告確有自訴人
    所指之犯行，自不能僅憑自訴人片面之指訴，即認被告確有其指訴之犯行，不能
    證明被告犯罪，揆諸上揭規定與判例要旨，自應為被告無罪之諭知。
四、本件自訴部分既經判決被告無罪，則台灣台中地方法院檢察署檢察官移送併辦部
    分（九十年度偵字第一五八０三號）與之即無實質上或裁判上一罪之關係，且未
    經起訴，本院自不得併予審判，應將該併辦部分退回台灣台中地方法院檢察署另
    行依法處理，併此敘明。
據上論斷，應依刑事訴訟法第三百四十三條、第三百零一條第一項前段，判決如主文
。
中      華      民      國    九十      年      十      月      八      日
                               臺灣臺中地方法院刑事第三庭
                                   審判長法  官  唐 光 義
                                         法  官  張 智 雄
                                         法  官  黃 炫 中
右正本證明與原本無異。
如不服本判決，應於判決送達後十日內向本院提出上訴狀，上訴於臺灣高等法院臺中
分院( 須附繕本 )。
                                          書記官
中      華      民      國    九十      年      十      月      十一    日


司法院資訊處製作；財團法人民間司法改革基金會備份。
